【裁判字號】    95,訴,3025
【裁判日期】    951117
【裁判案由】    毒品危害防制條例
【裁判全文】
臺灣臺中地方法院刑事判決              95年度訴字第3025號
公  訴  人  臺灣臺中地方法院檢察署檢察官
被      告  甲○○
                    現另案於台灣台中看守所羈押中
上列被告因違反毒品危害防制條例案件，經檢察官提起公訴（95
年度毒偵字第3595號），被告於準備程序就被訴事實為有罪之陳
述，受命法官於聽取當事人意見後，由本院合議庭裁定改依簡式
審判程序審理，再經檢察官就相牽連案件為追加起訴（95年度毒
偵字第4639號），本院判決如下：
    主  文
甲○○施用第一級毒品，處有期徒刑柒月；又施用第一級毒品，
處有期徒刑柒月。應執行有期徒刑壹年。
    犯罪事實
一、許耀豐前於民國92年間，因施用毒品案件，經本院以裁定送
    台灣台中看守所附設勒戒所觀察、勒戒，經觀察、勒戒後認
    有繼續施用毒品之傾向，再由本院以裁定送強制戒治，於93
    年5月1日戒治執行完畢出所，並經台灣台中地方法院檢察署
    檢察官以93年度戒毒偵字第163號不起訴處分。詎許耀豐仍
    不知戒絕毒癮，於上開強制戒治執行完畢釋放後5年內，復
    基於施用第一級毒品海洛因之犯意，於95年7月4日14時許，
    在台中縣太平市○○里○○路○段391號其住處，以將第一級
    毒品海洛因摻水後置入針筒注射之方式，施用海洛因1次，
    後於同日16時30分許，因交通違規遭警盤查，經其同意採集
    尿液送驗後查獲。許耀豐復另行基於施用第一級毒品之犯意
    ，於95年8月15日19時許，在上開住處，以相同方式，施用
    第一級毒品海洛因1次，嗣因另涉犯竊盜案件，於同日至台
    中市警察局第一分局接受訊問時，經其同意採集尿液送驗後
    查獲。
二、案經台中市警察局第一分局報告台灣台中地方法院檢察署檢
    察官偵查起訴，及同署檢察官追加起訴。
    理  由
一、上開揭犯罪事實，業據被告許耀豐於警詢、偵訊及本院審理
    中坦承不諱，且被告先後2次為警查獲時，經採集尿液送請
    詮昕科技股份有限公司檢驗結果，均呈嗎啡陽性反應，有該
    公司出具之濫用藥物尿液檢驗報告2紙附卷足稽（第一分局
    第0000000000號警卷第4頁、第一分局第0000000000號警卷
    第5頁），是被告上開自白施用毒品犯行堪予採信。又被告
    前於92年間，因施用毒品案件，經本院以裁定送台灣台中看
    守所附設勒戒所觀察、勒戒，經觀察、勒戒後認有繼續施用
    毒品之傾向，再由本院以裁定送強制戒治，於93年5月1日戒
    治執行完畢出所，並經台灣台中地方法院檢察署檢察官以93
    年度戒毒偵字第163號不起訴處分等情，有台灣高等法院被
    告前案紀錄表1份等附卷可佐。是本件被告於強制戒治執行
    完畢釋放後，5年內再犯施用毒品罪，事證已臻明確，應依
    法論科。
二、核被告甲○○2次犯行，均係犯毒品危害防制條例第10條第1
    項之施用第一級毒品罪。被告施用海洛因前之持有海洛因之
    低度行為，應為其施用之高度行為所吸收，不另論罪。被告
    先後2次施用海洛因犯行，犯意各別，行為互殊，應予分論
    併罰。被告於95年8月15日施用海洛因之犯行（即台灣台中
    地方法院檢察署95年度毒偵字第4639號部分），雖未據檢察
    官提起公訴，而係以「具集合犯之裁判上一罪關係」移送本
    院併案審理，惟本院認：按刑法第56條連續犯之規定業於94
    年1月7日修正公布刪除，並於95年7月1日施行，而依新法對
    於上開反覆實施犯罪模式之對應處置，除合於「接續犯」或
    「包括一罪」之情形外，則僅能依數罪併罰之規定個別處斷
    。而依最高法院86年台上字第3295號判例意旨，數行為於同
    時同地或密切接近之時地實施，侵害同一之法益，各行為之
    獨立性極為薄弱，依一般社會健全觀念，在時間差距上，難
    以強行分開，在刑法評價上，以視為數個舉動之接續施行，
    合為包括之一行為予以評價，較為合理，方屬接續犯之範疇
    ，足見「接續犯」之成立，係以時、空密接性為前提要件，
    即透過對於同一法益之同種類侵害行為繼續不間斷之實行，
    業已稀釋個別行為之獨立性，致使刑法評價時將之視為單一
    、整體之犯罪行為，以符合社會一般人對於行為概念之認知
    ，並與行為人之犯罪目的相互結合；至於學理上「包括一罪
    」概念中，與施用毒品之犯罪型態較有關聯者，應屬「集合
    犯」之態樣，此即依一般社會通念，特定犯罪行為具有反覆
    實施之特性，立法者於制定刑罰法律之初，亦已認知該種行
    為類型之反覆性，而有意藉由法條中客觀構成要件之行為要
    素，涵括上開具有反覆實施特性之數個犯罪行為，仍僅接受
    一次刑法之評價為已足；然施用毒品犯罪，或為零星偶一之
    施用，是自難認立法者於制定刑罰法律之初，已認知該種行
    為類型之反覆性，且有意藉由法條中客觀構成要件之行為要
    素，涵括上開具有反覆實施特性之數個犯罪行為，基上，多
    次施用毒品犯罪之行為，當無論以「集合犯」之餘地，此時
    則應回歸一般刑法上行為單、複數之認定，而予論罪科刑，
    較稱妥適。因此，此部分雖無從以「集合犯」併案審理，惟
    經蒞庭檢察官於審理期日就一人犯數罪之相牽連犯罪，以言
    詞追加起訴，本院自得併予審理。爰審酌被告經歷強制戒治
    之處遇措施後，猶未能深切體認毒品危害己身之鉅，及早謀
    求脫離毒害之道，反而於出所後伺機再犯，未見有何收斂、
    警惕之意，足徵被告依賴毒品至深，自有使其接受相當時期
    監禁以敦化性情之必要，惟念及被告於法院審理時尚能坦承
    犯行，且施用毒品固戕害個人健康至深，然就他人權益之侵
    害仍屬有限，及其犯罪目的、手段、智識程度等一切情狀，
    分別量處如主文所示之刑，並依刑法第51條第5款之規定，
    定其應執行之刑，以資懲儆。
三、公訴意旨另以：被告許耀豐除於前開時、地有施用第一級毒
    品1次之犯行外，其自95年5月初某日起至上開犯罪時間止，
    另有在上開住處施用第一級毒品海洛因多次之行為，因認被
    告涉有毒品危害防制條例第10條第1項之罪嫌。惟按犯罪事
    實應依證據認定之，無證據不得認定犯罪事實；被告或共犯
    之自白，不得作為有罪判決之唯一證據，仍應調查其他必要
    之證據，以察其是否與事實相符，刑事訴訟法第154條第2項
    、第156條第2項分別定有明文。檢察官認被告有上述犯行，
    係以被告於偵查之自白，以及施用毒品行為具有反覆為之之
    性質，在法律上應評價為「集合犯」等為其論據。惟查：此
    部分犯行，除被告之唯一自白外，檢察官並無另行舉出其他
    證據以資證明，其間亦無任何證據足資證明被告有接續施用
    第一級毒品海洛因之情形，自核與上開最高法院86年台上字
    第3295號判例所稱「數行為於同時同地或密切接近之時地實
    施」之特性並不相符，已難認合於接續犯之前提要件，且亦
    不能依集合犯逕將被告上開施用第一級毒品海洛因之犯行論
    以包括一罪，業如前述；況海洛因施用後可於尿液中檢出之
    時間，依據Clarke's Isolation and Identification of
    Drugs第二版記載，施用海洛因後24小時內經由尿液排出之
    量可達施用劑量之80％，而毒品施用後於尿液中可檢出之時
    間，受劑量及頻率、施用方式、飲水量之多寡、個人體質及
    其代謝情況等因素影響，因個案而異，海洛因可檢出之時間
    為服用後2至4天，亦經行政院衛生署管制藥品管理局以92年
    3月10日管檢字第0920001495號函釋無訛，故卷附詮昕科技
    股份有限公司濫用藥物尿液檢驗報告（第一分局第00000000
    00號警卷第4頁），僅能證明被告於95年7月4日14時許之施
    用海洛因犯行，無從證明其餘施用海洛因犯行。是以，檢察
    官起訴被告自95年5月初某日起至同年7月4日14時許上開論
    罪科刑之犯行前某時止間，多次施用第一級毒品海洛因之行
    為，除存有被告唯一之自白外，尚乏其他積極證據足資憑斷
    ，又不符合接續犯或集合犯之概念，本諸罪疑唯輕原則，本
    院認以現有證據尚無法形成被告有上開犯行之明確心證，揆
    諸前揭規定，本應就此部分對被告為無罪之諭知，然因檢察
    官認此部分與前開經認定被告有罪部分，有包括一罪之實質
    上一罪關係，爰不另為無罪之諭知，併予敘明。
據上論斷，應依刑事訴訟法第273條之1第1項、第299條第1項前
段，毒品危害防制條例第10條第1項，刑法第11條、第51條第5款
，判決如主文。
本案經檢察官乙○○到庭執行職務。
中    華    民    國    95    年    11    月    17    日
                      刑事第二庭  法  官  陳姵君
右正本證明與原本無異。
如不服本判決，應於送達後十日內向本院提出上訴狀（須附繕本
），上訴於臺灣高等法院臺中分院。
                                  書記官  莊金屏
中    華    民    國    95    年    11    月    17    日
附錄所犯法條：
毒品危害防制條例
第十條第一項：施用第一級毒品者，處六月以上五年以下有期徒
刑。
第十條第二項：施用第二級毒品者，處三年以下有期徒刑。


司法院資訊處製作；財團法人民間司法改革基金會備份。
